臺灣高雄地方法院刑事判決　　　　　　　 94年度訴更字第8號
公　訴　人　臺灣高雄地方法院檢察署檢察官
被　　　告　乙○○
指定辯護人　本院公設辯護人黃文德
上列被告因違反槍砲彈藥刀械管制條例案件，經檢察官提起公訴
（93年度偵字第1336號），本院以93年度訴字第787 號判決確定
；94年6 月3 日經最高法院檢察署檢察總長提起非常上訴，最高
法院以94年度台非字第166 號判決撤銷原判決，並由本院依判決
前之程序更為審判，判決如下：
    主  文
乙○○未經許可，寄藏其他可發射子彈具有殺傷力之改造金屬玩
具手槍，處有期徒刑壹年陸月，併科罰金新臺幣陸萬元，罰金如
易服勞役，以新臺幣玖佰元即銀元參佰元折算壹日。扣案之仿Ｆ
Ｎ廠半自動手槍製造之金屬玩具手槍貳枝（槍枝管制編號
0000000000號及0000000000號），均沒收。
    事  實
一、乙○○明知槍械、子彈係政府明令管制之物品，未經許可，
    不得擅自寄藏，竟於民國92年9 月間某日，受真實姓名年籍
    不詳，綽號「正仔」之友人委託，代為保管可發射子彈且具
    有殺傷力之仿ＦＮ廠半自動手槍製造之金屬玩具手槍，換裝
    土造金屬槍管改造而成之改造手槍2 枝（槍枝管制編號0000
    000000號及0000000000號）及由玩具金屬彈殼加裝直徑7.4m
    m 土造金屬彈頭，改造而成之改造子彈8 顆（認1 顆具殺傷
    力，鑑驗時已試射；餘均不具殺傷力），並將之藏置於高雄
    縣鳳山市鎮○里鎮○街39號住處（檢察官起訴書誤載為高雄
    市○○區○○路292 號5 樓之14住處之臥室房間抽屜內層）
    。嗣於93年1 月8 日下午5 時許（檢察官起訴書誤載為93年
    1 月8 日晚上19時18分許），為警循線搜索查獲，並扣得上
    開槍彈。
二、案經臺南縣警察局移送臺灣高雄地方法院檢察署檢察官偵查
    起訴，經判決確定，最高法院撤銷後，由本院依判決前之程
    序更為審理。
    理  由
一、上開事實，業據被告乙○○坦承不諱，並有現場蒐證照片20
    張及扣案改造玩具手槍、子彈可資佐證。而扣案之槍、彈，
    經送內政部警政署刑事警察局鑑驗結果，認為扣案之槍枝2
    支（槍枝管制編號0000000000號及0000000000號）係由仿Ｆ
    Ｎ廠半自動手槍製造之金屬玩具手槍，換裝土造金屬槍管改
    造而成之改造手槍，機械性能良好，可擊發適用之子彈，認
    具殺傷力，而扣案之子彈，亦認係由玩具金屬彈殼加裝直徑
    7.4 mm土造金屬彈頭，改造而成之改造子彈，經採樣3 顆試
    射，1 顆可擊發，認具殺傷力，2 顆均無法擊發，認均不具
    殺傷力，此有內政部警政署刑事警察局93年2 月19日刑鑑字
    第0930010912號槍彈鑑定書1 份在卷足憑，足徵被告於本院
    審理中出於任意性之自白與事實相符，從而本件事證明確，
    犯行堪以認定，應依法論科。
二、按被告行為後，槍砲彈藥刀械管制條例於94年1 月26日修正
    公布，並於同年月28日生效，該條例第11條廢止，將該條文
    中所列「該條例第4 條第1 項第1 款所定其他可發射金屬或
    子彈具有殺傷力之各式槍砲」移列至該條例第8 條，同時將
    第8 條第4 項之法定刑修正提高為「3 年以上10年以下有期
    徒刑，併科新臺幣700 萬元以下罰金。」，而該條例修正前
    第11條第4 項原規定「未經許可，持有、寄藏或意圖販賣而
    陳列第1 項所列槍砲者，處1 年以上7 年以下有期徒刑，併
    科新臺幣700 萬元以下罰金。」，是被告行為後，法律已有
    變更，經比較新舊法結果，以舊法較有利於被告，依刑法第
    2 條第1 項但書規定，自應適用修正前槍砲彈藥刀械管制條
    例第11條第4 項之罪。另未經許可持有子彈罪，新舊法法定
    刑相同，依刑法第2 條第1 項前段規定，應適用裁判時之新
    法。又按85年9 月25日公布增訂之槍砲彈藥刀械管制條例第
    9 條之1 所指之「模型槍」，係指：原設計非供殺敵、獵物
    ，而使用特殊（空包）子彈，可供田徑比賽起始信號或供以
    嚇退野獸或供射擊訓練（因具後作力，可模擬真槍，以磨練
    射手持槍之穩定性）等用途之金屬材質「槍枝」，非一般廠
    商為供觀賞或作樣品所製造之各類「槍枝模型」，亦非為市
    售之各類「玩具槍」；「改造模型槍」係指由產製槍械合法
    廠商製造之不具發射功能制式槍枝模型，經加工改造或得輕
    易改裝或加裝而具有發射功能及殺傷力之槍枝。而槍砲彈藥
    刀械管制條例第10條之「其他可發射金屬或子彈具有殺傷力
    之各式槍枝」，係指改造模型槍以外經製造、改造具殺傷力
    之其他槍枝（以玩具槍改造並具殺傷力者，亦屬之），此為
    87年2 月27日司法院第38期司法業務研究會所採見解。本案
    扣案之槍枝，既係由仿ＦＮ廠半自動手槍製造之金屬玩具手
    槍，換裝土造金屬槍管改造而成，機械性能良好，可擊發適
    用子彈，應屬修正前槍砲彈藥刀械管制條例第4 條第1 項第
    1 款及第11條所規定之「其他可發射金屬或子彈具有殺傷力
    之各式槍砲」。次按槍砲彈藥刀械管制條例所謂之「寄藏」
    ，係指受他人之委託代為保管，其保管之本身所為之「持有
    」，既係「寄藏」之當然結果，法律上自宜僅就「寄藏」行
    為為包括之評價，不應另就「持有」予以論罪，最高法院74
    年臺上字第3400號判例意旨可資參照，合先敘明。
三、是核被告所為，係犯修正前槍砲彈藥刀械管制條例第11條第
    4 項之未經許可寄藏其他可發射子彈具有殺傷力之改造金屬
    玩具手槍罪，及現行同條例第12條第4 項之未經許可寄藏子
    彈罪，公訴意旨認被告寄藏槍枝之行為，係犯修正前同條例
    第10條第4 項之未經許可持有具有殺傷力之改造模型槍罪，
    尚有未洽，嗣經公訴人當庭變更起訴法條為修正前同條例第
    11條第4 項之未經許可寄藏其他可發射子彈具有殺傷力之改
    造金屬玩具手槍罪，且其基本事實同一，本院自應予審理，
    並無庸再變更起訴法條。又被告以1 個寄藏行為觸犯上開2
    罪名，係想像競合犯，依刑法第55條規定，應從一重之修正
    前槍砲彈藥刀械管制條例第11條第4 項未經許可寄藏其他可
    發射子彈具有殺傷力之改造金屬玩具手槍罪論處。爰審酌被
    告無視政府大力掃蕩黑槍之禁令，仍寄藏槍枝及子彈，具危
    害社會安全之潛在性，惟犯罪後坦承犯行，態度良好等一切
    情狀，酌情量處如主文所示之刑，並就罰金部分諭知易服勞
    役之折算標準。
四、扣案之前開改造槍枝2 支（槍枝管制編號0000000000號及00
    00000000號）係由仿ＦＮ廠半自動手槍製造之金屬玩具手槍
    ，換裝土造金屬槍管改造而成之改造手槍，機械性能良好，
    可擊發適用之子彈，認具有殺傷力，均為違禁物，應依刑法
    第38條第1 項第1 款宣告沒收。至送鑑驗之改造子彈8 顆，
    其中僅試射1 顆有殺傷力，此有前開槍彈鑑定書在卷足憑，
    其餘改造子彈7 顆，或因試射結果無殺傷力，抑或未經公訴
    人證明具有殺傷力，非屬違禁物，且又非被告所有，自無從
    宣告沒收，爰不依法宣告沒收，併此敘明。
據上論斷，應依刑事訴訟法第299 條第1 項前段，修正前槍砲彈
藥刀械管制條例第11條第4 項、槍砲彈藥刀械管制條例第12條第
4 項，刑法第2 條第1 項前段、但書、第11條前段、第55條、第
38 條 第1 項第1 款、第42條第2 項，罰金罰鍰提高標準條例第
2 條，現行法規所定貨幣單位折算新臺幣條例第2 條，判決如主
文。
本案經檢察官甲○○到庭執行職務。
中　　華　　民　　國　　94　　年　　9 　　月　　30　　日
                  刑事第九庭審判長    法　官 張世賢
                                      法  官 陳建和
                                      法  官 謝梨敏
以上正本，係照原本作成，證明與原本無異。
如不服本判決，應於送達後10日內，向本院提出上訴狀。
中　　華　　民　　國　　94　　年　　9 　　月　　30　　日
                                書記官  林志衡
附錄本案論罪科刑法條全文
修正前槍砲彈藥刀械管制條例第11條
未經許可，製造、販賣或運輸第四條第一項第一款所稱其他可發
射金屬或子彈具有殺傷力之各式槍砲者，處五年以上有期徒刑，
併科新臺幣一千萬元以下罰金。
未經許可，轉讓、出租或出借前項所列槍砲者，處三年以上十年
以下有期徒刑，併科新臺幣七百萬元以下罰金。
意圖供自己或他人犯罪之用，而犯前二項之罪者，處無期徒刑或
七年以上有期徒刑，併科新臺幣一千萬元以下罰金。
未經許可，持有、寄藏或意圖販賣而陳列第一項所列槍砲者，處
一年以上七年以下有期徒刑，併科新臺幣七百萬元以下罰金。
第一項至第三項之未遂犯罰之。
現行槍砲彈藥刀械管制條例第十二條
未經許可，製造、販賣或運輸子彈者，處一年以上七年以下有期
徒刑，併科新台幣五百萬元以下罰金。
未經許可，轉讓、出租或出借子彈者，處六月以上五年以下有期
徒刑，併科新台幣三百萬元以下罰金。
意圖供自己或他人犯罪之用，而犯前二項之罪者，處三年以上十
年以下有期徒刑，併科新台幣七百萬元以下罰金。
未經許可，持有、寄藏或意圖販賣而陳列子彈者，處五年以下有
期徒刑，併科新台幣三百萬元以下罰金。
第一項至第三項之未遂犯罰之。
